臺灣嘉義地方法院刑事判決　　　　　　96年度交簡上字第94號
上　訴　人　臺灣嘉義地方法院檢察署檢察官
被　　　告　乙○○
上列上訴人因被告過失傷害案件，不服本院嘉義簡易庭中華民國
九十六年八月三十一日九十六年度朴交簡字第一八二號第一審判
決（聲請簡易判決處刑書案號：臺灣嘉義地方法院檢察署九十六
年度偵字第二八四八號），提起上訴，本院管轄之第二審合議庭
判決如下：
    主  文
上訴駁回。
乙○○緩刑貳年。
    事  實
一、乙○○於民國九十五年九月八日晚間十時三十五分許，駕駛
    車牌號碼3M－7497號自用小客車，沿嘉義縣太保市梅埔里嘉
    一六七線由北往南方向行駛，行經該道路一二‧五公里處，
    為未劃設慢車道之雙向二車道，本應注意汽車在行駛時，應
    注意車前狀況，並隨時採行必要之安全措施，而依當時天候
    陰、夜間有照明、路面濕潤無缺陷、無障礙物、視距良好，
    並無不能注意情形，見前方二百公尺處有酒後駕車之甲○○
    （血液中酒精濃度為259MG/DL）騎乘車牌號碼XP6－133號重
    型機車行於道路中線上，乙○○竟疏未注意車前狀況而採取
    慢行閃避措施，貿然直行，嗣甲○○未依道路交通標誌、標
    線、號誌指示行駛，在劃有分向限制線之路段，逕行左轉而
    逆向斜穿分向線至對向道路，乙○○見狀煞避不及，致其車
    輛右前側處與甲○○之機車車頭前方發生碰撞，甲○○因之
    人、車倒地，受有「左側薦骨骨折、骨盆骨折、頭部外傷、
    右側股骨開放性骨折、左側一至二腳指骨折、急性腎衰竭併
    性肺水腫、低血容積休克併急性呼吸衰竭、神經膀胱併右側
    膀胱輸尿管逆流」傷害，並導致其中右下肢因周邊神經病變
    致右下肢力量下降（減損）、右下肢三大關節中之踝關節完
    全喪失機能、膀胱機能永久存在部分障害、左腎因水腎而長
    期存在障害及功能缺損等重傷害。乙○○於肇事後，於偵查
    犯罪職權之機關或公務員尚未查知其車禍肇事者前，向至現
    場處理之警員，主動告知其為肇事人並表明接受偵詢裁判。
二、案經乙○○自首及甲○○訴由嘉義縣警察局水上分局報告臺
    灣嘉義地方法院檢察署檢察官偵查後，聲請簡易判決處刑。
    理  由
一、本件被告乙○○於言詞辯論終結前，對於警卷、偵查卷及本
    院卷內，被告等警詢筆錄、偵訊筆錄，及其他本案引用之傳
    聞證據，均同意為證據方法，且對證據能力，未為異議。被
    告於準備程序及審理時承認犯罪，且對犯罪事實均不爭執，
    復經就各該證據進行辯論，前述證據復無顯不可信情況，本
    院審酌採納該等傳聞證據，無礙被告於程序上彈劾詰問權利
    ，認前開傳聞證據（不含告訴人檢察官前未具結之偵訊筆錄
    ），均合於刑事訴訟法第一百五十九條之一、之二、之四、
    之五等規定，因而具備證據能力，合先敘明。
二、上揭事實，業據被害人甲○○於警詢時指訴綦詳，並有嘉義
    縣警察局水上分局製作之道路交通事故現場圖、道路交通事
    故調查報告表（一）、（二）及現場照片十八幀、酒精測定
    紀錄表（二份）在卷可稽；而被害人確受有「左側薦骨骨折
    、骨盆骨折、頭部外傷、右側股骨開放性骨折、左側一至二
    腳指骨折、急性腎衰竭併性肺水腫、低血容積休克併急性呼
    吸衰竭、神經膀胱併右側膀胱輸尿管逆流」傷害，並導致其
    中右下肢因周邊神經病變致右下肢力量下降（減損）、右下
    肢三大關節中之踝關節完全喪失機能、膀胱機能永久存在部
    分障害、左腎因水腎而長期存在障害及功能缺損等傷害，復
    有財團法人長庚紀念醫院嘉義分院（下稱長庚嘉義分院）診
    斷證明書四份附卷可憑（警卷第8頁、偵卷第15、16頁、本
    院卷第54、55頁），復經原審及本院迭向長庚嘉義分院函查
    結果，經該院先後以九十六年八月十三日（96）長庚院嘉字
    第84 1號、九十六年十二月四日（96）長庚院嘉字第1285號
    函覆在卷（原審卷第10頁、本院卷第57頁），又自前開現場
    圖及現場照片觀之，被害人所駕車牌號碼XP6－133重型機車
    車頭嚴重毀損，被告所駕汽車右前側嚴重凹陷毀損（警卷第
    14 頁照片），碎片及破裂燈罩散落於中線（分向線），機
    車於撞擊後擦地滑行至被告行車方向右前側路邊，機車刮痕
    始於中線偏被告行車方向處，足見被害人所受前開傷勢，確
    係因被告所駕車輛，自中線處逆向斜穿進入被告車道後，被
    告左前側車頭部位撞及被害人所駕機車前方處，肇致被害人
    受有前開傷勢等情，當屬無疑。
三、按汽車行駛時，駕駛人應注意車前狀況，並隨時採取必要之
    安全措施。路交通安全規則第九十四條第三項前段定有明文
    ；本件被告駕駛自小客車，於行經該處路段時，理應知悉並
    注意上開交通安全規則，以防危險發生，查被告係合法考領
    有駕駛執照之人，有駕駛執照上開調查報告表之記載可據，
    及於審判中自承在卷，是其對於應遵守上開規定自應知之甚
    稔，且依卷附之道路交通事故調查報告表所載，本件肇事當
    時係天氣陰、夜間有照明、路面濕潤無缺陷、無障礙物、視
    距良好，被告並無不能注意之情事，詎仍疏未注意上開規定
    ，因而肇事，致被害人受有上述之傷勢，足見被告於本件車
    禍確有違反上述交通安全規則至明；又本件事故經送臺灣省
    嘉雲區車輛行車事故鑑定委員會鑑定，鑑定結果亦認被告駕
    駛自用小客車，夜間預見狀況，未妥採安全措施，為肇事次
    因；甲○○飲用酒類超過法訂標準值駕駛普通重機車，夜間
    左轉、逆向斜穿道路不當，為肇事主因；有臺灣省嘉雲區車
    輛行車事故鑑定委員會九十六年六月四日嘉雲鑑字第096580
    1803號鑑定意見書在卷可參（偵卷第10至12頁）；益證被告
    之駕車行為確有前開過失無疑；被害人於本件車禍之發生，
    雖亦有前揭所述過失，惟上開車禍既係被告前開過失行為所
    合併肇致，被告即不得因此解免其過失責任。又被害人因本
    件車禍受有上開傷勢，已如前述，被告過失行為與被害人之
    受有傷害結果間，顯具有相當因果關係。綜上，本件事證明
    確，被告過失致被害人受有前開傷害犯行，堪以認定。
四、按刑法第十條第四項就重傷之定義，其中該條第四、五款各
    規定「毀敗或嚴重減損一肢以上之機能。」、「其他於身體
    或健康，有重大不治或難治之傷害。」，所謂「毀敗」係指
    其機能全部喪失效用者而言。如經過相當之診治而能回復原
    狀，或雖不能回復原狀而嚴重減衰其效用，而有難治情形者
    ，則屬「嚴重減損」（最高法院九十二年度台非字第三四三
    號判決反面意旨參照）。本件被害人因車禍所受有「左側薦
    骨骨折、骨盆骨折、頭部外傷、右側股骨開放性骨折、左側
    一至二腳指骨折、急性腎衰竭併性肺水腫、低血容積休克併
    急性呼吸衰竭、神經膀胱併右側膀胱輸尿管逆流」傷害，復
    依前揭長庚嘉義分院於本院函復內容：「其右下肢周邊神經
    病變而造成右下肢肌肉力量下降（減損），依九十六年九月
    至十月住院記錄記載，其右下肢肌力為：髖關節彎曲肌力（
    滿分為五分）：四分、膝關節伸展肌力（滿分為五分）：四
    分、踝關節背屈（滿分為五分）：一分、腳大拇指蹠屈（滿
    分為五分）：四分，其右下肢三大關節之踝關節完全喪失機
    能。膀胱機能深受骨盆骨折與周邊神經損傷之影響，難以避
    免永久存在部分障害，左腎因輸尿管纖維化而出現水腎，將
    長期存在障害及功能缺損，尿道損傷部分與膀胱有密切相關
    」，有長庚嘉義分院前開回函及附件病歷在卷可考（本院卷
    第57頁，附件病歷外放），是其中「右下肢力量下降」、「
    右下肢三大關節中之踝關節完全喪失機能」傷勢，已肇致「
    嚴重減損一肢以上機能」程度，其中「膀胱機能永久存在部
    分障害、左腎因水腎而長期存在障害及功能缺損等傷害」，
    均屬「其他於身體或健康，有重大不治或難治之傷害」，而
    屬重傷害無疑，嘉義縣政府復據其傷勢，於九十六年核發肢
    體障礙（輕度）手冊，有該府九十六年十月三十一日府社救
    字第0960145964號函附之身心障礙者鑑定表影本、身心障礙
    手冊影本可憑（本院卷第24、40至44頁），依前揭說明，已
    屬重傷害甚明。是核被告所為，係犯刑法第二百八十四條第
    一項後段之過失致重傷害罪。被告於肇事後均在現場等待且
    未移動車輛，並於偵查犯罪職權機關或公務員尚未查知其車
    禍肇事人前，向至現場處理警員王永倫，主動告知其為肇事
    人，表明接受偵詢裁判，有嘉義縣警察局交通事故肇事人自
    首情形紀錄表在卷可稽（原審卷第8頁），核與自首之要件
    相符，自得依刑法第六十二條前段，減輕其刑。
五、原審以被告違反刑法第二百八十四條第一項後段犯行罪證明
    確，因依刑法第二百八十四條第一項後段、第四十一條第一
    項前段、第六十二條前段，刑法施行法第一條之一第一項、
    第二項前段，中華民國九十六年罪犯減刑條例第二條第一項
    第三款、第七條之規定，逕以簡易判決判處被告有期徒刑五
    月，併諭知易科罰金之折算標準，再諭知減得之刑及易科罰
    金之折算標準。經核其認事用法均無違誤，檢察官依告訴人
    請求提起上訴，既未指明原審判決違誤或不當之處，徒以原
    審量刑太輕為由，請求撤銷改判云云。惟按刑之量定，係實
    體法上賦予法院得為自由裁量之事項，倘其未有逾越或濫用
    法律所規定裁量之外部及內部性界限，並符合法規範之體系
    及目的，遵守一般有效之經驗及論理法則，即不得任意指為
    違法（最高法院七十五年台上字第七○三三號判例參照）。
    原審基於調查審理所認定之事實，斟酌被告品行、犯罪之動
    機、目的、手段、所生損害等一切情狀而為量刑，尤已將被
    告犯後態度列入考量之範圍，並依刑法第五十七條所定各款
    犯罪情狀之規定，在法定刑度內而為量刑，妥適反應其所認
    定之犯罪事實與全案情節，尚無失出，其上訴意旨之指摘，
    即無理由，應予駁回。
六、末查被告前無犯罪紀錄，有臺灣高等法院被告前案紀錄表在
    卷可參，其素行良好，於警訊時及偵審中均坦認犯行，已表
    悔悟，堪認係因一時失慮致罹刑典，經此偵查審判程序，當
    知所警惕，信無再犯之虞，且於上訴後與告訴人調解成立，
    同意賠償新台幣一百二十萬元（含汽車強制責任險保險金）
    完畢，有卷附本院民事庭九十六年十二月十日調解筆錄一份
    在卷可稽（見本院卷70頁），並業已給付完畢，告訴人復表
    示願意原諒被告，為告訴人陳明可按（本院卷第95、96頁）
    本院認其所受宣告之刑，以暫不執行為適當，併予宣告緩刑
    二年，以啟自新。
據上論斷，應依刑事訴訟法第四百五十五條之一第一項、第三項
、第三百六十八條、第七十四條第一項第一款，判決如主文。
本案經檢察官蔡彥守到庭執行職務。
中　　華　　民　　國　　96　　年　　1 　　月　　31　　日
                  交通法庭  審判長法  官    許進國
                                  法  官    曾宏揚
                                  法  官    蔡廷宜
上列正本證明與原本無異。
本件不得上訴。
中　　華　　民　　國　　96　　年　　1 　　月　　31　　日
                                  書記官    蕭琪男
附錄論罪科刑法條
中華民國刑法第284條
（過失傷害罪）
因過失傷害人者，處6月以下有期徒刑、拘役或5百元以下罰金，
致重傷者，處1年以下有期徒刑、拘役或5百元以下罰金。
從事業務之人，因業務上之過失傷害人者，處1年以下有期徒刑
 、拘役或1千元以下罰金，致重傷者，處3年以下有期徒刑、拘
 役或2千元以下罰金。
